【裁判字號】    98,易,4168
【裁判日期】    990331
【裁判案由】    違反商標法
【裁判全文】
臺灣臺中地方法院刑事判決     98年度易字第4168號
公  訴  人  臺灣臺中地方法院檢察署檢察官
被      告  甲○○
上列被告因違反商標法案件，經檢察官提起公訴（98年度偵字
第15711號），本院判決如下：
    主    文
甲○○明知為未得商標權人同意，於同一商品使用相同之註冊商
標之商品，意圖販賣而陳列，處拘役參拾日，如易科罰金，以新
臺幣壹仟元折算壹日。
扣案之印有仿冒義商固喜歡固喜公司商標圖樣之手提包壹只，沒
收。
    事    實
一、甲○○明知GUCCI品牌如附表所示英文「GG」（起訴書誤載
    為GUCCI）之商標圖樣，業經義商固喜歡固喜公司（GUCCLO
    GUCCIS.P. A，下稱義商固喜公司「GUCCI」）向經濟部智慧
    財產局申請商標註冊登記獲准，取得商標專用權（註冊商標
    名稱：GG，商標註冊號數：第00000000號，專用期限自民國
    91 年12月1日起至101年11月30日止），經指定使用於書包
    、手提箱袋、皮包、皮夾等專用商品，現仍在商標專用期限
    內，未經前開商標專用權人同意，自不得於與前述專用商品
    同一之商品，使用相同之上揭註冊商標圖樣。甲○○前於98
    年11 月11日經由網路換物交易，經由賣方丁○○（所涉違
    反商標法案件，現另由臺灣臺中地方法院檢察署檢察官偵查
    中）於網路交易過程中，告知出售之印有上揭註冊商標圖樣
    如附表所示「GG」之GUCCI手提包1只，是沒有保證卡，屬一
    比一的包包，換物價是5, 000元，直購含郵寄費是2,800 元
    ，仍應允以換物方式購買，並於97年11月13日收到上開包包
    實品後，已知該只手提包僅以塑膠袋包裝，沒有防塵袋、保
    證書，且質地粗糙，價格與正品顯不相當，應係未經前開商
    標專用權人同意，而於同一商品使用相同之上揭註冊商標之
    仿冒商品，詎其竟基於販賣仿冒商標商品之犯意，旋於98
    年3月5日晚間10時22分許，在臺中縣龍井鄉○○路153巷17
    號住處，利用電腦設備連線分別進入「YAHOO奇摩」拍賣網
    站及露天拍賣網站，以「ivyli ao227」帳號、及「alon101
    3」帳號在該等網站上刊登上開仿冒商品照片，其在YAHOO奇
    摩拍賣網站載明新臺幣（以下同）1元起標，直購價為3,980
    元，在露天拍賣網站上則標明直購價為6,000元，由有意購
    買之不特定人士上網競標之方式販售上開全新之仿冒商品，
    以此方式意圖販賣而陳列該只仿冒GUCCI手提包，而侵害固
    喜歡固喜公司之商標權。嗣經警於網路上向其表示欲購買後
    ，雙方於98年3月11日約定於同年月15日下午3時10分許，在
    臺中市○○○路○段111號前以3,000元交貨時，為警查獲，
    並扣得仿冒之手提包1只。
二、案經彰化縣警察局溪湖分局報請臺灣臺中地方法院檢察署檢
    察官告偵查起訴。
    理  由
壹、證據能力部分：
    按被告以外之人於審判外之言詞或書面陳述，除法律有規定
    者外，不得作為證據，刑事訴訟法第159條第1項定有明文。
    刑事訴訟法新制採改良式當事人進行主義，為保障被告防禦
    權及維護直接審理與言詞審理原則而酌採英美法之傳聞法則
    ，復於第159條之1至第159條之5增設例外規定，以應實務需
    要，俾符實體真實發現之訴訟目的。又被告以外之人於審判
    外之陳述，雖不符合同法第159條之1至第159條之4規定，但
    經當事人於審判程序同意作為證據，法院審酌該言詞陳述或
    書面陳述作成時之情況，認為適當者，亦得為證據，當事人
    、代理人或辯護人於法院調查證據時，知有同法第159條第1
    項不得為證據之情形，而未於言詞辯論終結前聲明異議者，
    視為有前項之同意，同法第159條之5亦有明文。蓋傳聞法則
    之重要理論依據，在於傳聞證據未經當事人之反對詰問予以
    核實，乃予排斥，惟若當事人已放棄對原供述人之反對詰問
    權，於法院審判時表明同意該等傳聞證據可作為證據，基於
    證據資料愈豐富，愈有助於真實發現之理念，並貫徹刑事訴
    訟法修法加重當事人進行主義之精神，確認當事人對於證據
    能力有處分權之制度，傳聞證據經當事人同意作為證據，法
    院認為適當者，亦得為證據。查被告對於本案全案卷證內之
    證據資料之證據能力，均未於言詞辯論終結前聲明異議，故
    依刑事訴訟法第159條之5第2項之規定，應視為被告已同意
    本案相關之傳聞證據均可作為證據。而本院斟酌本案卷內之
    證據並非非法取得，亦無證明力明顯過低之情形，且經本院
    於審判期日依法進行證據之調查、辯論，被告於訴訟上之程
    序權，已受保障，前揭各該證據，均得採為證據。
二、訊據被告固坦承於上開時地在網路上拍賣扣案之手提包等情
    不諱，惟矢口否認有何違反商標法之犯行，辯稱：伊沒有使
    用過「GUCCI」包，扣案手提包是透過網路換物向丁○○購
    得，不知該包包為仿冒品，本欲送母親使用，但母親認不合
    用，伊才上網拍賣云云。惟查：
（一）GUCCI品牌如附表所示英文「GG」之商標係義商固喜歡固
      喜公司向經濟部智慧財產局申請，經審查准予註冊，註冊
      商標名稱：GG，商標註冊號數：第00000000號，專用期限
      自民國91年12月1日起至101年11月30日止，現仍在商標專
      用期限內，且扣案之仿冒GUCCI手提包，係未經固喜歡固
      喜公司之同意，於該手提包商品，使用相同之「GG」註冊
      商標之仿冒品等情，業據證人即義商固喜歡固喜公司臺灣
      授權代理人乙○○證述明確（見警詢卷第6頁正、反面筆
      錄），並有鑑定證明書、查估物估價表、鑑定能力證明書
      等在卷可稽（附於警卷第12頁至第14頁反面）。而被告自
      承於上開時、地在網路上公開販售上開仿冒之扣案GUCCI
      手提包之圖片與訊息，供不特定人上網瀏覽及出價購買，
      嗣經警方佯稱買家，下標購買，並約定日期當面交付商品
      ，而為警查獲，並扣得該手提包等情，亦有YAHOO奇摩網
      站「ivyliao227」帳號、及露天拍賣網站「alon10 13」
      帳號網頁資料（見警詢卷第17至第23頁、本院卷第48頁至
      第49頁），復有仿冒GUCCI背包1只扣案足佐。而扣案之上
      開商品之產品品質、製工均粗糙、產品材質、配件與原廠
      不同等情，除上開鑑定證明書在卷可憑（附於警卷第12頁
      ），並經本院當庭提示該扣案手提包無訛。
（二）被告雖辯稱：該只扣案手提包是於97年11月11日經由網路
      換物交易，賣方丁○○於網路交易過程中，告知出售之該
      只GUCCI手提包，屬一比一的正品包包，伊才以5,000元價
      值之等值保養品等商品與之換購，伊主觀上以為是正品，
      因母親不適用，始會上網拍賣云云，惟經證人丁○○到庭
      係明確證述：扣案該只GUCCI手提包，確實是伊跟被告在
      網路上換物交給被告的，當初伊也是從網站上跟他人換來
      的，有問對方是不是真品，對方說是「1比1」，後來伊與
      被告在網路交易過程中，被告曾於97年11月3日在網路交
      談時，問伊「該手提包是一比一指的是非正品嗎，所以才
      沒有保證卡？」，伊有回答是一比一包包，伊於11月中旬
      將該包包寄給被告，被告有問伊為何沒有保證卡、防塵袋
      等語（參見本院卷第22頁反面至第24頁筆錄），並有證人
      及被告各自提出其2人就扣案該手提包交談過程之網路對
      話內容網頁資料各1份、及該扣案手提包郵件收執存聯1
      紙附卷可參（附於本院卷第41頁至42頁、第54頁至第64頁
      ；第99頁），觀以被告與證人丁○○對話全文內容：於97
      年11月3日下午3時2分許，證人丁○○稱：「這是1：1的
      包包，當初買是5,000元，完全沒用全新，因為我用不到
      ！我本來打算是用賣的，不過看你滿有誠意的就跟妳換吧
      」等語，被告於同日下午3時33分許回覆稱：「請問這是
      正品嗎...」、證人丁○○於97年11月5日下午13時15分許
      回覆稱：「是一比一有附內標跟標籤」、被告於同日下午
      12時26分稱：「1：1是非正品包嗎（所以沒有保證卡..是
      這意思嗎）」、證人丁○○於同日下午12時15許回覆：「
      有調牌跟內標，但沒保證卡喔」，並於同年11月18日上午
      8時10分許，再回覆稱：「你好，這是一比一包包，所以
      沒有保證卡跟防塵袋..」等語，此有被告與證人丁○○上
      揭網路交談內容可稽（參見本院卷41頁、第42頁、第56
      頁至第58頁、第62至第63頁），可徵，被告與前手丁○○
      交易本只扣案GUCCI手提包過程中，證人丁○○從未表示
      該只包包是1：1的「正品」包包，僅一再指稱係「1：1包
      包」甚明。佐以證人丁○○於交談過程中，曾於97年11月
      4日下午12時許回覆被告：gucci包包換物價是5,000元，
      看妳要換物還是直購，直購給妳2,800含郵好了等語」，
      此有被告提出之對話畫面資料1份在卷可參（附於本院卷
      第59），參以被告於97年11月13日收到上開包包實品後，
      已知該只手提包僅以塑膠袋包裝，沒有防塵袋、保證書，
      此為被告所自承（參見本院卷第25頁反面筆錄），經證人
      丁○○明確回覆稱：「這是一比一包包，所以沒有保證卡
      跟防塵袋..」等語，因被告已有經營網路拍賣之經驗，其
      於警詢時，提供教育程度資料係大學畢業（見警卷第1頁
      ），且自承：因收到本案扣案手提包時，發現僅以塑膠袋
      包裝，沒有防塵袋，感覺怪怪的等語（參見本院卷第25頁
      反面筆錄），其尚能針對賣家提問是否為「正品」，而
      GUCC I包包上之如附表所示「GG」商標乃國際知名之精品
      名牌，此商標廣泛用於書包、手提箱袋、皮包、皮夾等高
      價商品，不僅在大型百貨公司設有專櫃販售，且其廣告亦
      散見於報紙、國內知名雜誌之封底及內頁。以被告之高等
      教育學歷及會使用網路拍賣之經驗，並非年少無知、孤陋
      寡聞之人，理當具有相當之社會經驗與人際互動關係，且
      較諸常人更有機會接觸並留意及探詢名牌包包之相關訊息
      ，應可輕易鑑別正品包之市價行情或品牌種類，其於取得
      該只扣案包包後，當可查知質地粗糙，且明知無保證書、
      防塵袋等，而前手丁○○開出之直購價格亦與正品顯不相
      當，該只包正品需3萬元一情，有義商固喜歡固喜公司臺
      灣授權代理人乙○○出具之估價表1紙在卷可參（附於警
      卷第13頁），其前手即證人丁○○亦一再言明係：「1：1
      包包」，直購價含運費僅需2,800元，已如上述，而衡諸
      現今通常用語，所謂1：1意旨品質極佳之仿冒品，被告對
      於該只扣案手提包係仿冒商品，自無從諉稱不知。從而，
      被告辯稱：未使用過GUCCI包包，不知扣案手提包係仿冒
      商標之商品云云，已有悖於常情，不足採信。
（三）至於被告不論係以前揭露天拍賣網站網頁所標示之直接購
      買價6,000元或於YAHOO奇摩拍賣網站載明1元起標，直購
      價為3,980元等銷售該只手提包，最後與警察之3,000元之
      價格完成交易，現今仿冒名牌商品而以低價販賣者比比皆
      是，且當初前手丁○○表明之直購價僅2,800元，自難依
      此即謂其欠缺仿品之認識或不具販賣之意圖。
（四）綜上所述，被告之後於其經營之前揭YAHOO奇摩網站及露
      天拍賣網站公然販售，主觀上對其意圖販賣而陳列之該只
      仿冒GUCCI手提包係屬使用相同如附表所示註冊商標之仿
      冒品自有認識。故被告所辯，不足採信。本案事證已臻明
      確，被告犯行已經證明，應依法論科。
三、按商標法第82條所稱「意圖販賣而陳列」之犯罪態樣，固以
    行為人將侵害商標專用權之商品直接陳列於貨架上為其典型
    ，然隨時代變遷及交易型態之改變，毋庸藉助實體銷售通路
    而透過網際網路進行商品交易，從中降低店租及庫存成本，
    已成現今邁入資訊時代之重要趨勢。是以前揭商標法「陳列
    」之定義自不得仍侷限於傳統類型，在並未逸脫文義解釋之
    範圍內，應依其法條規範意旨而為適度調整。而當行為人將
    所欲販售之商品外型或其細微設計，藉由單一或不同角度進
    行拍攝呈現影像，並張貼於拍賣網站之網頁上，使不特定多
    數人皆可直接瀏覽觀看上開影像並挑選所需商品時，行為人
    既已對於其所侵害之商標圖樣有所主張，相對一方之買家亦
    可清楚辨識表彰該項商品來源之商標，就商標法所揭示之保
    障商標權及消費者利益之立法目的而言，上開交易模式所達
    成之效果實與在貨架上陳設擺放商品無異，仍屬商標法第八
    十二條所稱之「意圖販賣而陳列」行為，並受相同之法律規
    範。查被告意圖販賣仿冒GUCCI如附表所示「GG」商標之手
    提包，而於電腦網際網路拍賣網站上張貼拍賣訊息及該項商
    品之影像，使不特定多數人得以瀏覽觀看商品外型，並直接
    辨識其上所印製之如附表所所示「GG」商標，核其所為，係
    犯商標法第82條明知為未得商標權人同意於同一商品使用相
    同之註冊商標之商品而意圖販賣而陳列罪。又按刑事法若干
    犯罪行為態樣，本質上原具有反覆、延續實行之特徵，立法
    時既予特別歸類，定為犯罪構成要件之行為要素，則行為人
    基於概括之犯意，在密切接近之一定時、地持續實行之複次
    行為，倘依社會通念，於客觀上認為符合一個反覆、延續性
    之行為觀念者，於刑法評價上，即應僅成立一罪。學理上所
    稱「集合犯」之職業性、營業性或收集性等具有重複特質之
    犯罪均屬之，例如經營、從事業務、收集、販賣、製造、散
    布等行為概念者是（最高法院95年度臺上字第1079號判決要
    旨參照），亦即立法者針對特定刑罰規範之構成要件，已預
    設其本身係持續實行之複次行為，具備反覆、延續之行為特
    徵，故將之總括或擬制成一個構成要件之「集合犯」行為，
    因刑法評價上為構成要件之行為單數，應僅成立一罪。查被
    告自98年3月5日起開始刊登拍賣仿冒GUCCI手提包之訊息，
    供不特定人上網瀏覽及出價購買，以此方式意圖販賣而陳列
    仿冒GUCCI手提包，侵害固喜歡固喜公司之商標權，直至同
    年3 月11日警員下標購買止，其意圖販賣而陳列仿冒商標商
    品之營業性行為，係在密集期間內以相同之方式持續進行，
    未曾間斷，是此意圖販賣而陳列仿冒品之犯行，即具有反覆
    、延續實行之特徵，從而在行為概念上，仍應評價認係包括
    一罪之集合犯而論以一罪。至於被告雖已將上開仿冒商品賣
    予員警，惟員警係基於破獲犯罪之目的出資虛偽應買，與一
    般商品交易買賣雙方均具有對價交換之真意不符，自無從認
    為被告所為已達於同條「販賣」之行為階段，而不得以販賣
    罪名相繩，附予敘明。爰審酌被告前雖無不良前科紀錄（此
    有臺灣高等法院被告前案紀錄表1份在卷可參），然不顧他
    人合法取得商標專用權之權益，率爾販售仿冒商標之商品，
    對於商品交易市場之公平競爭秩序已生不利之影響，被告於
    偵審期間未能坦承犯行，犯後態度非佳，被害人義商固喜歡
    固喜公司臺灣授權代理人乙○○於警詢時表示不提出告訴等
    情，再參以被告犯罪動機、目的、手段、所生危害等一切情
    狀，量處如主文所示之刑，併諭知易科罰金之折算標準，以
    示懲儆。扣案之仿冒如附表所示「GG」商標之手提包一只，
    係被告犯商標法第82條之罪所販賣之商品，應依同法第83條
    之規定，不問屬於被告與否，宣告沒收。
據上論斷，應依刑事訴訟法第299條第1項前段，商標法第82條、
第83條，刑法第11條前段、第41條第1項前段，判決如主文。
本案經檢察官丙○○到庭執行職務。
中    華    民    國    99    年    3     月    31    日
                  刑事第七庭    法  官   黃賢婷
以上正本證明與原本無異。
如不服本判決，應於送達後十日內向本院提出上訴狀（須敘述具
體理由並附繕本），上訴於臺灣高等法院臺中分院。
上訴書狀如未敘明理由，須於上訴期間屆滿後二十日內補提理由
書於本院。
                                書記官   江美琪
中    華    民    國    99    年    3     月    31    日
所犯法條
商標法第82條
明知為前條商品而販賣、意圖販賣而陳列、輸出或輸入者，處一
年以下有期徒刑、拘役或科或併科新臺幣5萬元以下罰金。

司法院資訊處製作；財團法人民間司法改革基金會備份。
